【裁判字號】    99,毒抗,40
【裁判日期】    990226
【裁判案由】    毒品危害防制條例
【裁判全文】
臺灣高等法院刑事裁定                  99年度毒抗字第40號
抗  告  人
即  被  告  甲○○
選任辯護人  陳鼎正律師
上列被告因違反毒品危害防制條例案件，不服台灣桃園地方法院
九十九年度毒聲字第二七號，民國九十九年一月十一日裁定（聲
請案號：台灣桃園地方法院檢察署九十九年度毒偵字第一三五號
），提起抗告，本院裁定如下：
    主  文
原裁定撤銷，發回台灣桃園地方法院。
    理  由
一、檢察官聲請意旨略以：抗告人即被告甲○○基於施用第一、
    二級毒品海洛因及甲基安非他命之犯意，於民國九十八年十
    月十五日為警採尿之時起回溯二十六小時及九十六小時內之
    某時，在某不詳處所，施用第一、二級毒品海洛因及甲基安
    非他命之事實，經被告否認在卷，惟有臺灣檢驗科技股份有
    限公司出具之濫用藥物檢驗報告附卷可稽，顯見被告確有施
    用第一、二級毒品海洛因及甲基安非他命，被告所辯顯不足
    採信，其施用毒品犯行堪予認定，爰依毒品危害防制條例第
    二十條第一項及觀察勒戒處分執行條例第三條第一項規定，
    聲請裁定將被告送勒戒處所觀察、勒戒等語。
二、原審裁定意旨略以：被告雖矢口否認有何上開施用毒品犯行
    。惟按人體代謝原理，施用毒品後經尿液排出之時間，依施
    用量之多寡、施用者之年齡、性別及代謝功能不同而有所差
    異，一般而言，施用者在施用毒品後四十八小時內所排泄之
    尿液，均有可能被檢出毒品經人體代謝後之物質，且若經常
    或大量施用，則毒品經代謝後之物質由尿液排出時間約可延
    長至九十六小時。按正常人如未吸用甲基安非他命、海洛因
    ，其尿水應無甲基安非他命及可待因、嗎啡反應，倘有吸用
    者，約百分之七十二於二十四小時內自尿中排出，約百分之
    九十於九十六小時自尿中排出，故推算吸用時間距採尿時間
    最長可能不會超過四日，有行政院衛生署藥物食品檢驗局八
    十一年二月八日（八十一）藥檢壹字第００一一五六號函示
    足憑。又依行政院國軍退除役官兵輔導委員會臺北榮民總醫
    院八十三年四月七日八十三北總內字第０二０五九號函所示
    ：「目前常用尿液安非他命或嗎啡篩檢方式包括酵素免疫分
    析法（EIA,enzymeimmu noassay）、薄層色層分析法（TLC,
    thinla y erchromatogra phy）和放射免疫分析法（RIA,ra
    dioimm unoassay）。在文獻報告中， 確實有藥品或食物因
    交叉反應（crossr-eaction )，可在尿液測試中產生偽陽性
    （false positive）之安非他命或嗎啡反應。但利用精密的
    儀器分析，將可排除偽陽性之可能，而得到正確的答案，因
    此篩檢結果必須進一步確認。在目前最常採用之確認方法為
    氣相層析質譜儀ＧＣ／ＭＳ（GasChrom  at ography  Mass
    Spectrop hotometer），此乃因在良好的操作條件下，以氣
    相層析質譜儀作藥物及其代謝產物之定性及定量分析，幾乎
    不會有偽陽性反應產生。因此，尿液測試時是否產生偽陽性
    反應，除須考慮其他物質產生之偽陽性外，測試方式及儀器
    設備亦應列入考量。」之專業意見，顯見臺灣檢驗科技股份
    有限公司既係以精密之GC/MS氣相層析質譜儀為確認， 是其
    鑑定方法依上揭臺北榮民總醫院之函所示，自較精確，可排
    除偽陽性之可能。查被告尿液經警採尿送驗，結果呈安非他
    命、甲基安非他命、可待因及嗎啡之陽性反應，此有臺灣檢
    驗科技股份有限公司二００九年十一月九日報告編號UL/200
    9/A1095尿液檢驗報告表一紙附卷可稽。 又查被告於九十八
    年十月十五日於警詢時亦針對警方所採集之尿液，答稱係其
    於意識清楚下收集，且採尿杯係潔淨，上之封蓋亦為其親自
    封蓋捺印，筆錄末並經被告為簽名及按捺指印，故依前開說
    明，足認被告於採尿送驗前回溯之二十六小時、九十六小時
    內，有施用第一級毒品海洛因及第二級毒品安非他命之犯行
    ，故被告空言否認係臨訟卸責之詞，顯不足採，是被告施用
    第一級、第二級毒品之犯行，堪以認定。爰依毒品危害防制
    條例第二十條第三項、第一項規定，准許將被告送勒戒處所
    觀察、勒戒等語。
三、抗告意旨略以：被告從未施用毒品亦未曾遭查獲及製作筆錄
    等，被告乃係遭冒名誣陷，敬請鈞院調閱警訊及偵查中之錄
    影監視系統並核對指紋及被告簽名，以確認本件並非被告出
    庭應訊及採集檢體，以澄清事實真相並還被告清白等語。
四、經查：原審裁定第二頁最後一行至第三頁第一行載有「採尿
    杯係潔淨，上之封蓋亦為其親自封蓋捺印，筆錄末並經被告
    為簽名及按捺指印」等語。惟該警詢筆錄影印卷未見被告有
    按捺指印之情（見偵影卷第四頁），是該警詢筆錄原卷及扣
    案尿液之封印上是否有被告所按捺之指印，自有查明必要，
    以究明警詢中被訊問者及尿液排放者，是否為本件被告。為
    求慎重，原審或可循指紋鑑定、筆跡鑑定、扣案尿液ＤＮＡ
    鑑定或傳訊當日製作製作該筆錄之警員詢問等方式，以明實
    情。本件既有上揭疑點未明，被告所辯，為有理由。原審裁
    定，自無可維持，應由本院撤銷並發回原審法院。
據上論結，應依刑事訴訟法第四百十三條，裁定如主文。
中    華    民    國    99    年    2     月    26    日
                  刑事第十七庭  審判長法  官 王聰明
                                      法  官 陳世宗
                                      法  官 陳憲裕
以上正本證明與原本無異。
不得再抗告。
                                      書記官 張玉如
中    華    民    國    99    年    3     月    2     日

司法院資訊處製作；財團法人民間司法改革基金會備份。
